【裁判字號】    97,易,2509
【裁判日期】    980112
【裁判案由】    傷害
【裁判全文】
臺灣板橋地方法院刑事判決              97年度易字第2509號
公  訴  人  臺灣板橋地方法院檢察署檢察官
被      告  丙○○
選任辯護人  舒正本  律師
上列被告因傷害案件，經檢察官提起公訴（97年度偵字第20050
號），本院判決如下：
    主  文
丙○○傷害人之身體，處罰金新臺幣仟元，如易服勞役，以壹
仟元折算壹日。燈管貳支，沒收。
    事  實
一、丙○○於民國96年11月25日晚間8 、9 時許，在臺北縣中和
    市○○街85巷6 弄9 號1 樓戊○○住處（起訴書誤載為丁○○所有）前，因細故與戊○○暨同住之前夫丁○○發生爭執
    ，竟基於傷害之犯意，以其持其所有用膠帶綑綁併聯之燈管
    2 支戳傷丁○○，致丁○○受有左上臂2 公分X0.1公分、左
    手肘1 公分X0.1公分、左前臂1 公分X0.2公分、左食指擦挫
    傷1 公分X0.5公分等傷害。
二、案經丁○○訴請臺灣板橋地方法院檢察署檢察官偵查起訴。
    理  由
一、程序方面：按「被告以外之人於審判外之陳述，雖不符前四
    條之規定，而經當事人於審判程序同意作為證據，法院審酌
    該言詞陳述或書面陳述作成時之情況，認為適當者，亦得為
    證據。當事人、代理人或辯護人於法院調查證據時，知有第
    一百五十九條第一項不得為證據之情形，而未於言詞辯論終
    結前聲明異議者，視為有前項之同意。」刑事訴訟法第159
    條之5 定有明文。次按，刑事訴訟法第159 條之4 第2 款所
    稱從事業務之人於業務上或通常業務過程所須製作之紀錄文
    書、證明文書，因係於通常業務過程不間斷、有規律而準確
    之記載，且大部分紀錄係完成於業務終了前後，無預見日後
    可能會被提供作為證據之偽造動機，其虛偽之可能性小，除
    非該等紀錄文書或證明文書有顯然不可信之情況，否則有承
    認其為證據之必要。醫院診斷證明書係病患就診或就醫，醫
    師就其診斷治療病患結果，所出具之證明書；醫師法第十七
    條規定，醫師如無法令規定之理由，不得拒絕診斷書之交付
    。醫師係從事醫療業務之人，病患如純為查明病因並以接受
    治療為目的，而到醫療院所就醫診治，醫師於例行性之診療
    過程中，對該病患所為醫療行為，於業務上出具之診斷書，
    屬於醫療業務上或通常醫療業務過程所製作之證明文書，自
    該當於上開條款所指之證明文書。如為特定之目的（如訴訟
    之用）而就醫，醫師為其診療，應病患之要求並出具診斷證
    明書，因其所記載之內容，具有個案性質，應屬被告以外之
    人於審判外之陳述，且不符上開條款所稱之特信性文書要件
    ，自不得為證據，最高法院95年度台上字第5026號刑事判決
    意旨可得參照。查告訴人於偵查中提出之長庚紀念醫院97年
    4 月25日診斷證明書（參見偵查卷第19頁）雖非係作為渠本
    件指訴受被告傷害之直接證據，但依渠告訴意旨，乃為指摘
    渠係於因糖尿病腳趾截肢療養期間受害，而為訴訟目的所提
    出之診斷證明書，是該證明書具個案性質，其內容之記載自
    屬被告以外之人於審判外之陳述，原無證據能力，然應被告
    之辯護人於本院言詞辯論終結前聲明異議，揆諸首揭刑事訴
    訟法第159 條之5 第2 項規定，應視為同意作為本件判決基
    礎之證據。
二、訊據被告丙○○固不否認其於前開時間，曾至戊○○住處乙
    節，然矢口否認其有傷害告訴人丁○○，並辯陳：其於是日
    晚間因接獲戊○○求救電話，稱伊遭告訴人毆打，適其子甲○○欲攜燈管外出丟棄，乃為甲○○所搭載，前往戊○○住
    處，其於按門鈴後，戊○○前來開門，其與甲○○並未進入
    該址，但旋有物品飛出，其雖手持上開燈管，然絕無以該燈
    管攻擊告訴人，至告訴人何以受傷，其根本不知情等語。
三、經查：
  (一)據被告辯護人於97年9 月22日刑事調查證據聲請狀所言，被
    告夫妻與告訴人間曾有因清償債務芥蒂，告訴人因積欠債務
    ，戊○○乃請求被告向其夫林新來遊說，向林新來借款200
    萬元，及由林新來以伊所有不動產為告訴人擔保，向銀行借
    款，詎告訴人未按時清償債務，致林新來之前述不動產遭查
    封，林新來代為清償後向告訴人索取債務，告訴人仍未按時
    清償，幾經催促，迨10餘年後，始清償完畢，告訴人就此仍
    耿耿於懷，而告訴人因恐債務連累妻女，乃與戊○○假意離
    婚，並提出85年9 月23日擔保書及本院85年度裁全月字第31
    54號民事裁定等為憑（參見本院卷第34頁、第41頁至第43頁
    ），以被告夫妻此債務之受害程度及所歷時間，被告是否即
    有因戊○○1 通突來之求救電話，即有迅而為此兼程為戊○○解決前夫妻間爭端之動機，自屬可疑。此外，證人戊○○
    堅詞否認向被告求救，且於偵查及本院審理時均結證：因被
    告欲至伊住處，伊乃去電話予被告之三子，請勸諭被告勿前
    來等語（參見偵查卷第37頁及本院卷第114 頁、第115 頁）
    ，前後互核無誤，是被告所辯此節，顯乏憑據。
  (二)告訴人於96年11月27日至板橋中興醫院請求乙○○○○驗傷
    後，開立之診斷證明書載明渠受有左上臂2 公分X0.1公分、
    左手肘1 公分X0.1公分、左前臂1 公分X0.2公分、左食指擦
    挫傷1 公分X0.5公分，有該院特種診斷證明書在卷可證（參
    見偵查卷第12頁），辯護人就此之證據能力並無異詞（參見
    本院卷第33頁）。證人許惠明於本院中結證：伊於告訴人該
    日就診前，與告訴人並不認識，且僅該次為告訴人看診，渠
    所見告訴人之病徵，即如診斷證明書所載，該擦挫傷僅係表
    皮及皮下，未深及肌肉層，伊於診斷證明書中所載之擦傷，
    係指皮膚有部分連貫之中斷，所載之挫傷乃指連貫性完好，
    但皮下有挫傷，又所載之擦挫傷係謂皮膚連貫性有中斷，但
    有紅腫，亦即皮下受傷，告訴人皮膚若係遭硬物劃過，則可
    構成前述傷害，而告訴人到診時之傷口，已進入發炎期，並
    非新傷口，應已係受傷3 、4 日，依告訴人之陳述及經伊之
    臨床判斷即1 至4 日許，印象中，告訴人曾主訴遭尖銳物刺
    傷，但因該傷並非新傷口，皮下組織已開始增長，且進入發
    炎期，故無法看出傷口為穿刺傷，因此伊不能以告訴人之陳
    述予以記載等語至詳，並有病歷附卷可稽（參見本院卷第14
    5 頁至第150 頁）。茲證人許惠明與告訴人既非舊識，故無
    任何親誼，且所言非全屬有利告訴人之陳述，故伊應無偏頗
    告訴人之必要，是伊所證，要屬可信。承此，基於證人許惠
    明所證，以此反推告訴人受傷時間為96年11月25日晚間，並
    無悖於事理及經驗法則。此勾稽告訴人罹有糖尿病，且有因
    之腳趾截肢情事，有上開長庚紀念醫院診斷證明書在卷得佐
    ，是告訴人應不致甘冒糖尿病其他併發症之風險，而自我傷
    害，以獲前述身體上傷勢之可能。
  (三)證人即告訴人丁○○於本院中證述：戊○○前去應門時，被
    告及其子甲○○氣沖沖進屋，因渠手部遭卡住，無法動彈，
    被告即趁機由彼此間之空隙，以燈管攻擊，並留下1 只拖鞋
    等語（參見本院卷第103 頁至第111 頁）；經核與證人戊○○於本院中結稱：伊開門後，被告母子欲進入伊住處，伊予
    以阻擋，但其等仍有衝進屋內，伊再將其等推出，於告訴人
    擋於伊前時，被告以燈管戳告訴人上半身，但斯時，被告人
    已在門外，且隨即離開，衝突後，曾見告訴人受傷，但面積
    不大，傷口類似疤痕，惟未見流血，衝突後，伊住處且多出
    非家中之1 只拖鞋等語（參見本院卷第114 頁至第122 頁）
    ，確屬契合。查證人戊○○雖與告訴人有前配偶關係，然伊
    亦不諱言，不祗前此曾對告訴人提出保護令之聲請，就此件
    原不知悉告訴就診開立診斷證明書，尚欲將告訴人趕出伊住
    處，拒絕告訴人再同住，且不願仔細觀察告訴人傷勢，以免
    讓告訴人誤以為伊對告訴人仍有關心，而不願離去（參見本
    院卷第114 頁、第115 頁、第118 頁、第121 頁），另伊於
    本件爭執中，雖亦受有傷害（參見本院卷第114 頁、第121
    頁），然並未對被告提起告訴，準此，證人戊○○之證言對
    被告而論，非即出於敵性。
  (五)再佐以證人即告訴人之女黃薇諭亦於偵查中結證：96年11月
    25日晚間8 、9 時許，被告前來敲門，伊母戊○○開門後，
    問被告及甲○○為何而來，對方想衝入屋內，但為伊父母推
    出，伊遭擠於後方，至於何人以燈管戳人，有無戳及，伊並
    未目睹，伊未見甲○○曾為特別之事，但被告前來前，曾來
    電表示欲至伊家，伊母曾要渠等別來等語（參見偵查卷第44
    頁）。綜觀伊證詞全旨，證人黃薇諭並無特為指證被告犯罪
    之情，是伊所述，尚屬客觀。即若如此，告訴人於本院對伊
    之證詞，猶有微詞，認伊可能念及被告曾為伊之保姆（參見
    本院卷第110 頁），意即證人黃薇諭應不忍指證被告。從而
    ，益見證人黃薇諭之證詞，乃非出於袒護告訴人指訴之意。
    而承上各情，告訴人及證人戊○○、黃薇諭均指稱，欲將被
    告推出屋外，則堪認定被告非無進入戊○○住處，據此，復
    得見雙方係出於爭執，而非被告出於調和告訴人及戊○○之
    家庭紛爭。
  (五)證人即被告之子甲○○於本院中雖證述：伊搭載被告至戊○○住處，被告並未進入其內，且不曾與告訴人等有身體接觸
    ，被告亦未以前述燈管戳傷告訴人等語（參見本院卷第151
    頁至第166 頁），惟伊亦自承於搭載被告前，係業在伊住處
    樓下，故不知何人接聽住處來電（參見本院卷第159 頁），
    是伊所言，戊○○來電向伊母求助乙節（參見本院卷第152
    頁），顯係聽聞被告一面之詞，是伊所謂戊○○求助伊母云
    云，顯不足為被告有利之事證；又證人甲○○稱伊與被告至
    戊○○住處時，係由被告按門鈴（參見本院卷第152 頁），
    然伊係先停放機車後，再前往戊○○住處，先後雖不逾20秒
    ，但伊停車之處，尚有視距上之障礙（參見本院卷第155 頁
    ），則伊是否得見被告按門鈴，已可生疑；另據證人戊○○
    所證：伊住處之門鈴須裝電池，始能發生聲響，是日，伊住
    處門鈴沒電等語（參見本院卷第116 頁），適與證人黃薇諭
    偵查中之證言及告訴人之指訴，被告係前來敲門等相契合（
    參見偵查卷第44頁、本院卷第106 頁），據此，洵足見證人
    甲○○所言，非無瑕疵。再者，前揭燈管原係證人甲○○欲
    丟棄之物，證人甲○○欲丟棄之地點，與戊○○住處相距甚
    遠，此乃證人甲○○不爭之事實（參見本院卷第164 頁），
    而被告與告訴人、戊○○尚有前開金錢上之嫌隙，則被告要
    無不先處理自家事務，反兼程為戊○○排解家庭糾紛，而奔
    勞於途之必要，況戊○○若確有與告訴人發生家庭糾紛，亦
    祗係伊之個人事務，被告何庸於離開戊○○住處後，尚且氣
    憤至不於返家中，依甲○○之需，順道將該燈管丟棄於臺北
    縣板橋市民生橋下資源回收場，而再攜回其住處（參見本院
    卷第16 5頁）。諸等不合情理之處，是難遽以證人甲○○所
    述，驟為被告有利之事證。再者，日光燈管兩端之電源插頭
    ，有可能致擦挫傷，亦應為吾人所得週知之事實，而證人甲○○亦不否認上開燈管係伊以膠帶纏繞，以便於攜帶前往丟
    棄，被告下車時，由被告所持（參見本院卷第152 頁第160
    頁），則本件告訴人所為指訴，應非無憑。
  (七)至本件既有出於一定程度之爭執，且雙方各指摘對造有其餘
    攻擊行為，並互有閃躲，或保護各造之人，則兩造就被告、
    甲○○、告訴人、戊○○、黃薇諭於爭執之短瞬間所在位置
    ，固略有齟齬，但此乃爭執之常情，仍無礙於本件犯罪構成
    要件事實之判斷。
  (八)綜上各節，本件事證業臻明確，被告傷害犯行堪為認定，應
    依法論科。
四、核被告所為，係犯刑法第227 條第1 項之傷害罪。執行公訴
    檢察官具體求處拘役30日，本院審酌被告並無犯罪紀錄，有
    臺灣高等法院被告前案紀錄表在卷可徵，是可謂素行良好，
    又本件雙方爭執時間甚短，只有2 分鐘許（參見本院卷第10
    7 頁），告訴人所受傷害如前述祗為淺部之擦挫傷，未深及
    肌肉層，有證人乙○○○○在本院中證述綦詳（參見本卷院
    第148 頁），是該傷勢可謂極微輕微，即若告訴人罹患糖尿
    病，然依告訴人歷次所為指摘，渠與被告雖非無認識，但亦
    非互為熟稔之人，則被告對於告訴人是否有罹患上述病徵，
    顯非當然有所認知，告訴人迄本院審理終結前，亦未提出相
    當之證據可資本院推認渠尚有因本件傷害而患有更嚴重之身
    體傷害，另依證人乙○○○○所證，該傷口若告訴人妥善換
    藥、保護及控制血糖，可於1 、2 週內痊癒（參見本院卷15
    0 頁），復盱衡被告之犯罪動機、目的、手段，暨尚未與告
    訴人達成和解等一切情狀，爰量處如主文所示之刑，並諭知
    易服勞役之折算標準。末查，被告所用之前揭燈管2 支，可
    認係其所有，其尚能於本院中提出該燈管之照片影本，是應
    未滅失，而本院亦查無業已滅失之事實，故併依刑法第38條
    第1 項第2 款規定，沒收之。
據上論斷，應依刑事訴訟法第299 條第1 項前段，刑法第277 條
第1 項、第42條第3 項前段、第38條第1 項第2 款，刑法施行法
第1 條之1 判決如主文。
本案經檢察官黃佳權到庭執行職務。
中    華    民    國    98    年    1     月    12    日
                  刑事第一庭    法  官  朱敏賢
上列正本證明與原本無異。
如不服本判決，應於判決送達後10日內敘明上訴理由，向本院提
出上訴狀 (應附繕本) ，上訴於臺灣高等法院。其未敘述上訴理
由者，應於上訴期間屆滿後20日內向本院補提理由書「切勿逕送
上級法院」。
                                書記官  李郁禎
中    華    民    國    98    年    1     月    13    日
附錄本案論罪科刑法條全文：
刑法第277 條
傷害人之身體或健康者，處三年以下有期徒刑、拘役或一千元以
下罰金。
犯前項之罪因而致人於死者，處無期徒刑或七年以上有期徒刑；
致重傷者，處三年以上十年以下有期徒刑。


司法院資訊處製作；財團法人民間司法改革基金會備份。
